【裁判字號】    96,訴,422
【裁判日期】    970630
【裁判案由】    搶奪
【裁判全文】
臺灣士林地方法院刑事判決               96年度訴字第422號
公  訴  人  臺灣士林地方法院檢察署檢察官
被      告  丁○○
選任辯護人  蔣宜庭律師
            鄭洋一律師
被      告  戊○○
選任辯護人  李文欽律師
上列被告等因搶奪案件，經檢察官提起公訴（95年度偵字第1466
3 號、96年度偵字第374 號），本院判決如下：
    主  文
戊○○犯搶奪罪，累犯，處有期徒刑壹年捌月。被訴共同犯搶奪
罪部分無罪。
丁○○無罪。
    事  實
一、戊○○前於民國93年11月間，因搶奪及竊盜案件，經本院以
    93年度訴字611 號判決處有期徒刑1 年2 月及7 月，應執行
    有期徒刑1 年7 月，上訴後經臺灣高等法院以93年上訴字36
    06號駁回上訴，於94年3 月8 日入監執行，於95年3 月1 日
    縮刑期滿執行完畢。詎戊○○猶不知悔改，基於意圖為自己
    不法所有之犯意，於95年11月18日21時11分許，穿著白藍條
    紋上衣，戴白色之安全帽，騎乘車號BQX-956 號機車，在臺
    北縣淡水鎮○○路30巷口，自右側靠近甲○○，趁甲○○不
    備之際，搶奪甲○○之白色皮包（內有信用卡2 張、提款卡
    2 張、行動電話2 支、新光三越禮券600 元、現金300 元）
    ，得手後，騎機車向自強路方向逃逸。嗣經臺北縣政府警察
    局淡水分局調閱監視錄影器後，於同年月22日通知戊○○到
    案。
三、案經臺北市政府警察局北投分局及臺北縣政府警察局淡水分
    局報請臺灣士林地方法院檢察署檢察官偵查起訴。
    理  由
甲、有罪部分（戊○○被訴單獨搶奪部分）：
壹、程序部分：
    按被告以外之人於偵查中向檢察官所為陳述，除顯有不可信
    之情況者外，得為證據，刑事訴訟法第159 條之1 第2 項定
    有明文。偵查中對被告以外之人所為之偵查筆錄，或被告以
    外之人向檢察官所提之書面陳述，性質上均屬傳聞證據。惟
    現階段刑事訴訟法規定檢察官代表國家偵查犯罪、實施公訴
    ，依法其有訊問證人之權，證人且須具結，而實務運作時，
    檢察官偵查中向被告以外之人所取得之陳述，原則上均能遵
    守法律規定，不致違法取供，其可信度極高，職是，被告以
    外之人前於偵查中已具結而為證述，除反對該項供述得具有
    證據能力之一方，已釋明「顯有不可信之情況」之理由外，
    不宜遽指該證人於偵查中之陳述不具證據能力。本件證人甲○○於偵查中所為之陳述，其未曾提及檢察官在偵查時有不
    法取供之情形，反對該項供述得具有證據能力之被告亦未釋
    明前開供述有顯不可信之情況，其於偵查中之證言自具有證
    據能力。
貳、實體部分：
一、訊據被告戊○○雖矢口否認有何搶奪犯行，辯稱：伊於95年
    11月17日騎乘車號BQX-956 號機車前往中壢應徵工作，應徵
    後於星期一即95年11月20日正式上班，因住宿期間之使用方
    便乃將機車停在桃園市○○路511 號附近，並將當日所穿藍
    白上衣置於機車置物箱內，之後便搭計程車返回淡水住家，
    至21日晚始發現機車遭竊，並立即報遺失，是起訴書所指伊
    於18日騎乘上開機車犯搶奪案件，恐有誤會云云。然查：
  (一)證人即被害人甲○○於上開時地如何被搶走皮包之事實，業
    據其於本院審理時證稱：「（請說明被搶的經過情形？）當
    天我從竹圍捷運站走民族路回家，到巷口的時候，我是靠路
    的左側，我包包揹在右方，車子從我右後方行搶，車上只有
    一人，我記得他是戴深色的安全帽，是穿深色與白色橫條紋
    運動上衣，褲子部分我看不到」、「（歹徒所騎乘的機車有
    何特徵？）應該是重型，從機車的座墊及內裝來看是深色，
    因是車速過快，我沒有看到車牌及款式」、「（當時行搶的
    力道如何？）行搶的力道很大，我差點跌倒」「（是否可以
    判斷行搶的人是年輕人或是老年人？）從背後的體型及力道
    來看，應該是年輕人」、「（為何你在案發後，你在警局竹
    圍派出所內製作筆錄時，你說歹徒頭戴白色半罩式安全帽，
    你現在又說不記得，到底何者記憶為真？）以警詢筆錄為準
    ，當時記憶比較清楚」、「（《審判長提示96偵374 號35、
    36頁》第35頁照片的人是當時行搶的人嗎？）是」、「（你
    指認第36頁的照片中之人為行搶者，你是何根據？）警察不
    是叫我指認照片的人是否為行搶者，而是問我這件衣服與搶
    我人的衣服是否相同，我覺得衣服是相同的」等語綦詳（見
    本院審理卷一第141-143 頁），且有95年11月18日21時11分
    許在淡水鎮○○路30巷口之監視錄影器翻拍照片2 張在卷可
    稽，足見證人甲○○所目擊之行搶者，係頭戴半罩式安全帽
    ，身穿白藍條紋上衣，騎乘車號BQX-956 號機車之人。而車
    號BQX-956 號機車係被告戊○○之父己○○所有，已據證人
    己○○於本院審理時證述在卷（見本院審理卷一第194 頁）
    ，且被告戊○○於95年11月17日14時21分許到桃園縣中壢市
    ○○路188 號佳鼎科技股份有限公司（下稱佳鼎公司）辦公
    大樓一樓應徵時，穿著白藍條紋之上衣，與行搶者之穿著一
    樣，迭據被告於警詢時供明在卷，有佳鼎公司辦公大樓一樓
    95年11月17日之監視錄影翻拍照片2 張在卷可憑（見374 號
    偵查卷第6 、36頁），顯見搶奪甲○○皮包之人，確係被告
    戊○○，極為明確。
  (二)證人即被告戊○○之父己○○於本院審理時證稱：被告戊○○從中壢應徵回來，是伊以福特汽車載被告戊○○回家云云
    （見本院審理卷第197 頁），核與其於警詢時證述95年11月
    17日18時伊沒有騎機車至淡水捷運站載被告戊○○回家情節
    不符，亦與被告戊○○於警詢時供述當日證人己○○有到淡
    水捷運站以機車載伊回家情節不符（見374 號偵查卷第22、
    8 頁、本院審理卷一第199 頁）。證人己○○於本院審理時
    又證稱：95年11月20日上午6 時，伊沒有載被告戊○○到淡
    水捷運站搭計程車去中壢上班云云（見本院審理卷第195 頁
    ），核與被告戊○○於警詢時及審理中供述95年11月20日其
    父有騎機車載伊到淡水捷運站搭乘計程車去中壢上班情節不
    符（見374 號偵查卷第11頁、本院審理卷一第200 頁），足
    見證人己○○於審理中之證詞顯與事實不符，自難採為有利
    於被告戊○○之判決基礎。
  (三)綜上所述，被告戊○○所辯，應屬卸責飾詞，不足採信。此
    部分事證明確，被告戊○○犯行堪以認定。
三、核被告戊○○所為，係犯刑法第325 條第1 項之搶奪罪。又
    被告有事實欄所述犯罪科刑執行情形，有臺灣高等法院被告
    前案紀錄表附卷可參，其於有期徒刑執行完畢五年內，再故
    意犯本件有期徒刑以上之罪，應依刑法第47條第1 項之規定
    論以累犯，並加重其刑。爰審酌被告前因搶奪經判刑執行完
    畢，猶不知悔改，再騎乘機車在道路上搶奪行走婦女之皮包
    ，對社會治安影響至鉅，犯後猶飾詞否認犯行，毫無悔意等
    一切情事，量處如主文所示之刑。
乙、無罪部分（丁○○、戊○○被訴共同搶奪部分）：
一、公訴意旨另以：被告丁○○、戊○○共同基於意圖為自己不
    法所有之犯意聯絡，二人共乘其父己○○所有車號BQX-956
    號機車，戴綠色及白色之安全帽，由一人騎乘機車，另一人
    乘於後座，於附表所示之時間、地點，騎乘機車接近附表所
    示之女子身旁時，趁丙○○、乙○○及庚○等女子不備之際
    ，由搭乘後座之人出手搶奪丙○○、乙○○及庚○之皮包，
    得手後，立即騎車逃逸，而獲得附表所示之財物。嗣於95年
    1 月20日14時10分許，臺北市政府警察局北投分局光明派出
    所警員執行防搶勤務，發現丁○○、戊○○騎乘機車行經北
    投區○○街182 號前，其等特徵與95年9 月12日、17日、23
    日丙○○、乙○○、庚○遭搶時監視錄影器所攝畫面相符，
    上前攔查並逮捕二人，且在二人之機車上搜索起獲藍色、銀
    色雨衣各一件，綠色、白色安全帽各一頂等物，因認被告等
    共犯刑法第325 條第1 項之搶奪罪嫌云云。
二、按犯罪事實，應依證據認定之，無證據不得認定犯罪事實，
    又不能證明被告犯罪者，應諭知無罪之判決，刑事訴訟法第
    154 條第2 項、第301 條第1 項分別定有明文。次按刑事訴
    訟法所謂認定犯罪事實之證據，係指足以認定被告確有犯罪
    行為之積極證據而言，該項證據自須適合於被告犯罪事實之
    認定，始得採為斷罪資料。如未能發現相當證據，或證據不
    足以證明，自不能以推測或擬制之方法，以為裁判之基礎。
    又刑事訴訟上證明之資料，無論其為直接或間接之證據，均
    須達於一般之人均不致有所懷疑，而得確信其為真實之程度
    ，始得據為有罪之認定，若其關於被告是否犯罪之證明未能
    達此程度，而有合理性懷疑之存在，致使無從形成有罪之確
    信，根據「罪證有疑，利於被告」之證據法則，即不得遽為
    不利於被告之認定（最高法院29年上字第3105號、40年臺上
    字第86號、76年臺上字第4986號判例參照）。
三、公訴人認被告等涉犯上開罪嫌，無非係以搶奪現場附近之監
    視錄影器翻拍照片、檢察事務官勘驗筆錄、自願搜索同意書
    及筆錄、證人丙○○、乙○○、庚○、陳漢斌之證詞為其主
    要論據。惟訊據被告等均堅決否認有何搶奪犯行，被告等均
    辯稱：伊等有工作，財物上無困難，實在不需要搶奪被害人
    之財物等語。經查：
  (一)公訴人以95年9 月12日15時10分許，在臺北市○○○○街31
    巷之監視錄影器翻拍照片，顯示歹徒騎乘山葉125CC 之銀色
    機車，頭戴白色、綠色之安全帽；又於95年9 月17日14時許
    ，在臺北市○○區○○路63號附近監視錄影器翻拍照片，顯
    示前座歹徒係騎乘銀色機車，頭戴白、黑色半罩式安全帽，
    穿綠色短袖上衣、後座歹徒戴綠色全罩式安全帽，穿銀白色
    小飛俠雨衣；又95年9 月23日14時30分許，在臺北市○○區
    ○○路60號附近之監視錄影器翻拍照片，顯示行為人係騎乘
    銀色機車，頭戴白色、綠色之安全帽，穿著銀色、藍色之小
    飛俠式雨衣，均與被告等之特徵相符，然經本院詳視此些照
    片影像，因畫面人物過小，影像模楜不清或僅攝錄到背影，
    且所拍攝之機車疑為山葉牌新風光型SV-125銀色，與被告等
    所騎乘之機車為CX型亦有不同（參見被告等提出之機車行車
    執照影本），是照片上之騎乘機車者是否即係被告二人，顯
    有疑義。
  (二)證人即被害人丙○○於偵查中證稱：「（搶你的人有何特徵
    ？）我記得是二個人騎深色的機車，後面的那個是男生，但
    後面的那個遮住前面那個，故我沒有看到，後面那個長得比
    較壯碩」、「（車牌號碼為何？）沒看到，但也沒遮蓋起來
    」等語（見374 偵查卷第46頁），又於本院審理時證稱：「
    （請簡述95年9 月15日北投自強街巷口，被搶情形？）當天
    中午時，經過巷子時，就有二位騎士騎乘機車，我當時左手
    有提一個手提包，機車從我左側行搶後，就轉入自強街逃逸
    ，當時時間非常迅速，我沒有看到面貌」、「（你是否記得
    機車的顏色、式樣？）不記得、「（你對這二位歹徒，假如
    讓你指認，你是否可以指認出？）不能，因為我沒有看到人
    」、「（歹徒穿著如何？）我有一點印象是穿紅色，但是錄
    影帶調出後，紅色好像是騎機車的人穿的，不是穿著西裝，
    不知道要歸於休閒或是運動服」等語（見本院審理卷一第12
    5-126 頁），足見證人丙○○於搶案發生時，並沒看到歹徒
    之面貌或不記得車牌，且就歹徒穿著亦多籠統陳述安全帽、
    雨衣顏色樣式類似而已，其於偵審中之不確定之證詞，要難
    遽採為不利於被告等之認定。又公訴人所提之95年9 月12日
    10時許，在臺北市○○區○○街31巷之監視錄影器翻拍照片
    2 張（見14663 號偵查卷第9 頁），核與照片上記載拍攝日
    期為95年9 月13日不符，既非犯告等犯罪時所拍錄之照片，
    亦不足採為不利於柀告等之認定。
  (三)證人即被害人乙○○於偵查中證稱：「（機車的車號樣式為
    何？）不記得，我只知道機車是灰黑色、顏色不是很亮的白
    色，是感覺比較暗的銀灰色」、「（騎車之人衣著為何？）
    好像是黑色的Ｔ恤上衣、褲子我沒有看到，安全帽應該是黑
    色的」、「（騎車之人安全帽是全罩或半罩？）我不確定，
    因為我只能從後方看到」等語（見14663 號偵查卷第80頁）
    ，又於本院審理時證稱：「（這二位歹徒特徵，是否記得？
    ）沒有辦法很確定，只知道後座的人是瘦的，前座的人是胖
    的，好像他們有戴安全帽」、「（是否記得安全帽的顏色或
    是衣服、車子的顏色？）速度太快，及當下的狀況，我只記
    得是深色」、「（是否可指認歹徒？）我只有看到歹徒的背
    影，我無法指認」、「（偵查卷第35-38 頁的照片，是否你
    當時指認的照片？）是」、「（請問照片上所顯示的機車及
    騎士衣服、穿著與行搶者是否相符？）警方是從監視錄影帶
    內找到歹徒的畫面，再找真人模擬，拍攝成現在提示給我看
    的照片，警察再請我確認當時行搶者胖瘦高矮及穿著，是否
    如照片上的影像所示，（改稱）其實我到警局的時候，警察
    已經拍攝好照片，我並不清楚，警方是從監視錄影帶上面看
    歹徒的特徵，所模擬拍攝或是依照我之前所述的歹徒特徵所
    模擬拍攝的」等語（見本院審理卷一第131、133-134頁），
    足見證人乙○○於搶案發生時，僅看見歹徒之背影，未能看
    見其等面貌，亦不記得車牌號碼，且就歹徒穿著亦多籠統陳
    述安全帽、雨衣顏色樣式類似而已，其於偵審中之證述，要
    屬不確定之證詞，要難遽採為不利被告等之認定。又公訴人
    於本院審理時補充於95年9 月17日14時許，在臺北市○○區
    ○○路63號附之監視錄影器翻拍照片2 張為證據（見14663
    號偵查卷第8 頁），觀諸上開照片中騎機車後座之人，為穿
    著銀白色雨衣，核與證人於本院審理時證稱：歹徒當時並未
    穿雨衣，只是車牌用雨衣蓋住等語不符（見本院審理卷一第
    134 頁），亦不足以採為被告等不利之認定。
  (四)證人即被害人庚○於偵查中證稱：「（機車的車號或樣式為
    何？）不記得，因為雨衣擋住了車牌，當時下毛毛雨，騎車
    及後座的人都有穿雨衣」、「（騎車之人衣著為何？）穿雨
    衣，我印象中有二件雨衣，一件是灰色，另一件是藍色」等
    語（見14663 號偵查卷第82頁），又於本院審理時證稱：「
    （被搶的當時，有無看到歹徒的特徵？）沒有看到，歹徒二
    人是硬拉我的皮包，所以我跌倒，手上的塑膠袋物品灑一地
    」、「（從照片中的二位騎士的衣著來看，是否當時行搶的
    人？）從錄影帶的情節來看，應該是，當時我很害怕，根本
    不記得騎士的衣著，只記得深色的雨衣，大牌有蓋住」等語
    （見本院審理卷一第136-138 頁），足見證人庚○於搶案發
    生時，因時間不過數秒，其對歹徒之視覺印象甚為模糊，且
    因害怕而未看清楚歹徒之面貌，亦不記得車牌號碼，其於偵
    審中之證述，顯非確切之記憶，要難遽採為不利被告等之判
    決基礎。
  (五)證人即臺北市政府警察局北投分局光明派出所警員陳漢斌於
    偵查中證稱：於95年10月20日下午在中和街與珠海路口發現
    被告二人騎乘銀灰色機車，一個戴綠色安全帽，一個戴白色
    安全帽，在機車置物箱內起獲藍色雨衣及銀色雨衣各一件等
    語，雖與前開監視錄影帶翻拍照片之安全帽及雨衣之顏色相
    似，然不足以據此遽認被告等涉犯上述三件共同搶奪犯行。
  (六)綜上所述，公訴人所舉證據，尚不能證明被告等有共同搶奪
    之犯罪事實，本院無從形成對被告等有罪之心證，基於無罪
    推定之原則，此部分應為被告等無罪之諭知。
據上論斷，應依刑事訴訟法第299 條第1 項前段、第301 條第1
項，刑法第325 條第1 項、第47條第1 項，判決如主文。
本案經檢察官高俊申到庭執行職務
中    華    民    國    97    年    6     月    30    日
                  刑事第六庭審判長法  官  楊得君
                                  法  官  許永煌
                                  法  官  周明鴻
以上正本證明與原本無異。
如不服本判決應於判決送達後10日內向本院提出上訴狀，其未敘
述上訴之理由者並得於提起上訴後20日內向本院補提理由書 (均
須按他造當事人之人數附繕本)。
                                  書記官  丁梅芬
中    華    民    國    97    年    6     月    30    日
附表：
   ┌──┬─────┬───────┬────┬──────┐
   │編號│ 行為日期 │ 行 為 地 點  │ 被害人 │所 得 財 物 │
   ├──┼─────┼───────┼────┼──────┤
   │ 1  │95年9月12 │臺北市北投區自│丙○○  │黃色皮包、身│
   │    │日15時10分│強街31巷口附近│        │分證、信用卡│
   │    │許        │              │        │3張、現金   │
   │    │          │              │        │6000元、鑰匙│
   │    │          │              │        │2串         │
   ├──┼─────┼───────┼────┼──────┤
   │ 2  │95年9月17 │臺北市北投區清│乙○○  │BURBERRY皮包│
   │    │日14時許  │江路63號附近  │        │、信用卡2張 │
   │    │          │              │        │、亞爵卡、健│
   │    │          │              │        │保卡2張、行 │
   │    │          │              │        │動電話2支、 │
   │    │          │              │        │現金3000元  │
   ├──┼─────┼───────┼────┼──────┤
   │ 3  │95年9月23 │臺北市北投區溫│庚○    │粉紅色皮包、│
   │    │日14時30分│泉路60號附近  │        │提款卡2張、 │
   │    │許        │              │        │行動電話1支 │
   │    │          │              │        │、捷運悠遊卡│
   │    │          │              │        │1張、鑰匙1串│
   │    │          │              │        │、現金19000 │
   │    │          │              │        │元          │
   └──┴─────┴───────┴────┴──────┘


司法院資訊處製作；財團法人民間司法改革基金會備份。
